【裁判字號】    91,上訴,1665
【裁判日期】    920114
【裁判案由】    殺人未遂
【裁判全文】
臺灣高等法院臺中分院刑事判決                  九十一年度上訴字第一六六五號
    上  訴  人
    即  被  告  乙○○  男二十.
  指定辯護人    本院公設辯護人  甲○○
右上訴人因殺人未遂案件，不服臺灣臺中地方法院九十一年度訴字第一一七二號中華
民國九十一年八月二十三日第一審判決（起訴案號：臺灣臺中地方法院檢察署九十一
年度偵字第六九八四號），提起上訴，本院判決如左：
    主      文
原判決撤銷。
乙○○殺人未遂，累犯，處有期徒刑捌年，褫奪公權參年。ＲＤ－八五八七號（引擎
號碼Ｐ0000000Ｄ號）自用小客車壹輛沒收。
    事      實
一、乙○○（原名吳振霖）曾於民國八十八年間因竊盜案件，經臺灣臺中地方法院判
    處有期徒刑六月確定，於九十年一月三十日執行完畢。緣乙○○原是丙○○之男
    朋友，平日動輒對丙○○暴力相向，使丙○○亟思與乙○○分手。九十一年二月
    二十三日晚間十時許，乙○○至臺中市○○路三九一號「人人檳榔攤」找丙○○
    ，因丙○○告知要分手兩人再起爭吵，乙○○駕駛其所有之ＲＤ－八五八七號自
    用小客車離開人人檳榔攤後，竟頓起殺人之犯意，旋在同日晚間十時十分許駕車
    折回上開地點，適丙○○站在人人檳榔攤設於路旁人行道上鋁製櫃檯旁約一公尺
    處，乙○○即開車朝鋁製櫃檯及丙○○站立之方向猛撞（自用小客車行進之路線
    如附圖粗箭頭所示），因丙○○及時查覺轉身跑離乙○○自用小客車之行進路線
    ，乙○○之自用小客車先撞及鋁製櫃檯後，再撞到停放在相鄰忠明路三八九號騎
    樓前之ＭＸ－八四○二號自用小客車（黃謙哲所有，毀損部分未經告訴）右前方
    葉子板後停住，惟上開鋁製櫃檯受撞後彈起，砸到丙○○（櫃檯受撞部分未據告
    訴），致丙○○倒臥於乙○○車旁並受有右手肱骨骨折、右手掌撕裂傷五公分等
    傷害，乙○○見狀隨即倒車匆忙逃逸，丙○○則由人送醫救治後，尚無大礙。
二、案經被害人丙○○訴由臺中市警察局第二分局報請臺灣臺中地方法院檢察署檢察
    官偵查起訴。
    理      由
一、訊之上訴人即被告（下稱被告）乙○○雖不否認在前記時間、地點先與丙○○爭
    吵後，駕駛自用小客車折回現場之事實，惟矢口否認有殺人之犯意，辯稱：當天
    喝了一點酒，回到現場時要閃避路旁的人發生車禍，並非故意要撞丙○○的云云
    。
二、惟查：
  (一)被告乙○○於本件案發之時，係駕駛其自用小客車朝人人檳榔攤之鋁製櫃檯（置
    於臺中市○○路三九一號騎樓前之人行道上），及告訴人丙○○所在之位置猛撞
    ，其車行方向與告訴人丙○○所在之位置，略如附圖所示，此已據目擊證人即人
    人檳榔攤之老闆鐘興證稱：「是的（指有看到乙○○開車撞人之情形），我當
    時站在騎樓裡面的門邊，剛好看著外面，我剛回到家裡。之前聽說被告乙○○有
    打丙○○，我回來時，乙○○剛好往隔壁走掉。過幾分鐘之後，就聽到被告乙○
    ○的車子撞過來，箭頭所示的地方，就是被告車子行進的路線，圖中四方形的地
    方，就是桌子的位置，當時丙○○就站在桌子的旁邊，距離不到一公尺。撞過來
    的時候，丙○○被桌子擠到，他人就倒地了，而且被告的車子也撞到隔壁的車子
    ，撞到車子的前輪那邊。當時丙○○倒在花盆的旁邊」等語甚明（本院卷第三十
    八頁、第四十二頁），關於證人鍾興就上述被告自用小客車行進方向之描述，
    核與警員據報到現場所拍攝照片所示之輪胎印方向、及鄰車受撞位置相符（見偵
    查卷第三十五頁），並與告訴人丙○○於本院調查時所述站立位置、與櫃檯之相
    關位置相符（見本院卷第七十五頁、第七十九頁）。
  (二)被告雖矢口否認有殺人之犯意，稱回到現場時開車作閃避動作時不慎衝上人行道
    云云，惟被告係在與丙○○發生爭吵後，氣憤駕車回到現場有意找丙○○，此已
    據被告於警訊時稱：「因丙○○告訴我要與我分手結束男女朋友關係，一氣之下
    開車從忠明路直奔，心想回去跟丙○○理論：：：」等語甚明，至於被告所辯閃
    避時不慎發生車禍一節，究竟被告於車禍時係閃避何人或何物，被告稱：「迴轉
    忠明路因閃避路人才會不慎衝撞丙○○受傷」（偵查卷第八頁反面），「那是單
    純的車禍，我不知道為何會變成殺人未遂，當時我在閃一部車」（原審卷第三十
    頁），「沒有（指沒有故意按喇叭或是製造煞車聲嚇被害人），我是為了閃車才
    開上人行道，當時路邊有停一台老賓士車，司機下來站著跟丙○○講話，那個人
    叫吳守成，我當時是為了閃避他才撞上去的」（原審卷第四十五頁）、「：：：
    ，但我只是要閃車而已，那個是單純的車禍，我不知道為何會變成殺人未遂，當
    時我在閃一部汽車：：：」云云，或稱是閃避車輛，或稱是閃避路人，已見其供
    述之不實；被告與丙○○係男女朋友關係，且剛與丙○○吵架離開後又折返，對
    於丙○○工作之地點人人檳榔攤亦知之甚詳，如非故意衝撞丙○○，再回到現場
    時自應減速慢行作停車之準備，斷無駕車快速行進閃避路人或車輛導致失控之理
    ，反觀被告於車禍發生之時，非僅自用小客車之行向已大幅度偏離正常行向，並
    衝上人行道撞及違規停放於人行道上之ＭＸ－八四○二號自用小客車右前方葉子
    板（見偵查卷第三十一頁臺中市○○○道路交通事故調查報告表、第三十五頁照
    片），足認被告當時係故意衝撞丙○○。
  (三)告訴人遭被告開車撞擊之時發覺有異及時閃避，仍被彈起之鋁製櫃檯砸傷而倒臥
    於被告之自小客車旁，此已據告訴人於本院審理時稱：「隔壁的車子會擋住被告
    車子不再繼續前進，若沒有那部車子，被告車子也不會撞到我，因為我（是）倒
    在被告車子旁邊」等語甚明（本院卷第六十二頁、第六十三頁），而告訴人遭櫃
    檯砸到，受有右手肱骨骨折、右手掌撕裂傷五公分之傷害一節，除有卷附之診斷
    證明書（偵查卷第十三頁）可證外，並據告訴人丙○○於警員製作臺中市警察局
    交通隊受理交通事故肇事逃逸報告表時稱：「：：：我被櫃子壓傷右手臂：：：
    」等語甚明（偵查卷第三十四頁）。綜合前述，被告所辯係屬卸責之詞，不足採
    信，其犯行堪以認定。
四、被告所駕駛之ＲＤ－八五八七號自用小客車係福特六和一九九一ＣＣ中型房車（
    偵查卷第十五頁車籍作業系統─查詢認可資料），空車重量在一公噸左右，以該
    自用小客車本身之重量，加上行進間之加速力量朝人撞擊，自足以導致受撞之人
    死亡之結果，其理甚明。由此以觀，被告自稱其自用小客車之車頭中間部位撞及
    櫃檯（本院卷第七十四頁），且撞擊後並未及時停車，又往前撞及ＭＸ－八四○
    二號自用小客車右前方葉子板後始停住，被告於開車撞告訴人之時，係正對準告
    訴人行進，且車行速度相當快，而無法立即煞停，足見被告於衝撞告訴人之時，
    確有殺人之直接故意，核被告所為，係犯刑法第二百七十一條第二項、第一項之
    殺人未遂罪。被告曾於民國八十八年間因竊盜案件，經臺灣臺中地方法院判處有
    期徒刑六月確定，於九十年一月三十日執行完畢，有臺灣高等法院被告全國前案
    紀錄表各一份在卷足憑，五年以內再犯本件有期徒刑以上之罪，為累犯，除其法
    定刑為死刑、無期徒刑部分不得加重外，應依刑法第四十七條之規定加重其刑。
    又被告已著手於殺人行為之實行而未致告訴人丙○○死亡，為未遂犯，依刑法第
    二十六條前段減輕其刑，並依法先加後減。
五、原審對被告論罪科刑，雖非無見，惟：(一)原審判決認被告非基於殺人之故意開車
    撞擊告訴人（原審判決第六頁倒數第四行），公訴意旨尚有誤會，竟又對被告論
    以殺人未遂罪，判決理由前後矛盾，自有未洽。(二)被告開車朝告訴人撞擊，亦難
    認係基於不確定之故意。(三)被告因竊盜案件，經臺灣臺中地方法院判處有期徒刑
    六月確定，係於九十年一月三十日易科罰金執行完畢，此有臺灣高等法院被告全
    國前案紀錄表在卷可稽（本院卷第十五頁），原審認被告於九十年一月十七日執
    行完畢，亦非正確。被告上訴否認有殺人之故意，雖無理由，惟原審判決既有可
    議，即屬無可維持，應由本院撤銷原審判決改判。爰審酌被告僅因告訴人告知欲
    分手，即駕車高速衝撞丙○○，惡性非輕，雖未致告訴人死亡，但已造成身體及
    心靈嚴重之創傷，被告至今尚未與告訴人達成民事和解略作補償，及其犯後態度
    等一切情狀，量處如主文第二項所示之刑。被告所犯殺人罪，本院亦認依其犯罪
    性質有剝奪被告公權之必要，爰併宣告褫奪公權三年。被告用以衝撞告訴人ＲＤ
    －八五八七號（引擎號碼Ｐ0000000Ｄ號）自用小客車一輛係被告所有，
    且係供本件犯罪所用之物，已據被告供承在卷，並有車籍作業系統－查詢認可資
    料一份附卷可稽，雖未據扣案，但被告自承現尚仍在其家中（原審卷第三十四頁
    ），依刑法第三十八條第一項第二款之規定，宣告沒收。
六、依刑事訴訟法第三百六十九條第一項前段、第三百六十四條、第二百九十九條第
    一項前段、刑法第二百七十一條第二項、第一項、第四十七條、第二十六條前段
    、第三十七條第二項、第三十八條第一項第二款，判決如主文。
本案經檢察官丁○○到庭執行職務。
中        華        民        國  九 十 二  年     一     月    十四    日
                                  臺灣高等法院臺中分院刑事第十庭
                                        審判長法  官  林  照  明
                                              法  官  蔡  名  曜
                                              法  官  王      銘
右正本證明與原本無異。
如不服本判決應於收受送達後十日內向本院提出上訴書狀，其未敘述上訴之理由者並
得於提起上訴後十日內向本院補提理由書（均須按他造當事人之人數附繕本）。
                                              書記官  陳  妙  瑋
中        華        民        國  九 十 二  年     一     月    十七    日
                                                                        Ｒ


司法院資訊處製作；財團法人民間司法改革基金會備份。
